臺灣高等法院高雄分院民事判決　　　　 94年度上易字第106號
上　訴　人　甲○○
　　　　　　丙○○
共　　　同
訴訟代理人　莊美玲律師
被上訴人　　乙○○
上列當事人間請求損害賠償事件，上訴人對於民國94年4 月8 日
臺灣高雄地方法院93年度重訴字第449 號第一審判決提起上訴，
本院於94年7 月13日言詞辯論終結，判決如下：
    主      文
上訴駁回。
第二審訴訟費用由上訴人負擔。
    事實及理由
一、本件被上訴人經合法通知，未於言詞辯論期日到場，核無民
　　事訴訟法第386 條所列各款情形，爰依上訴人之聲請，由其
  　一造辯論而為判決。
二、上訴人主張：被上訴人於民國92年8 月19日凌晨零時許，駕
    駛8J9635號自用小客車，沿高雄縣路竹鄉○○路，由南向北
    行駛，行經最高時速限制60公里且設有閃光燈號誌之中山路
    與中正路交岔路口時，適逢王宣雅亦騎WAJ －999 號輕型機
    車，沿中正路由東往西行經該路口。因被上訴人並未減速而
    仍以時速70公里之高速，逕行穿越上開交岔路口而撞到王宣
    雅所騎機車。王宣雅經送醫後，於同年月24日下午1 時20分
    許不治死亡。上訴人甲○○、陳秀為王宣雅父母，上訴人
    甲○○因此支出喪葬費用新台幣（下同）30萬元，王宣雅對
    上訴人甲○○、丙○○負有法定扶養義務，甲○○所受扶養
    費損害金額為48萬0,639 元、丙○○所受扶養費損害金額為
    52萬5,887 元，又甲○○、丙○○因王宣雅之死亡，精神上
    至為痛苦，被上訴人應賠償甲○○、丙○○精神慰藉金各30
    0 萬元。合計甲○○損害額為378 萬0,639 元、丙○○損害
    額為352 萬5,887 元。縱依鑑定報告所稱王宣雅為肇事主因
    ，王宣雅責任亦僅為60% ，被上訴人則為40% 。是被上訴人
    應賠償上訴人甲○○151 萬2,256 元、賠償上訴人丙○○14
    1 萬0, 354元，扣除上訴人分別領取之汽機車強制責任保險
    金70萬元，被上訴人應給付上訴人甲○○81萬2,256 元、給
    付上訴人丙○○71萬0,354 元等情，求為命被上訴人應給付
    上訴人甲○○81萬2,256 元、給付上訴人丙○○71萬0,354
    元，及均自起訴狀繕本送達之翌日即92年11月14日起，至清
    償日止，按年息5%計算之利息之判決（上訴人在原審請求被
    上訴人給付上訴人甲○○344 萬1,158 元、給付上訴人陳秀
    338 萬5,454 元及利息，原審判命被上訴人給付上訴人甲
    ○○24萬5,160 元，給付上訴人陳秀18萬1,472 元，及其
    利息，而駁回上訴人其餘請求，被上訴人就其敗訴部分未據
    聲明不服；上訴人就敗訴部分其中如本院聲明部分，提起上
    訴。上訴人於本院聲明：(一)原判決關於駁回上訴人後開第二
    項之訴部分廢棄。(二)被上訴人應再給付上訴人甲○○56萬7,
    096 元，再給付上訴人陳秀52萬8,882 元，及均自92年11
    月14日起至清償日止，按年息5%計算之利息。
三、被上訴人則以：本件車禍的造成是因為死者王宣雅支線道車
    未依規定暫停讓幹線道車先行，為肇事之主因。且王宣雅係
    無照駕駛，代表其未熟練駕駛技術及交通規則，亦應列入過
    失責任之評量中。又王宣雅主要死亡原因為頭部重創，未戴
    安全帽而造成，上訴人主張王宣雅至多僅負60% 過失責任，
    並無足採等語，資為抗辯。而於本院為駁回上訴之聲明。
四、兩造不爭執之事實：
  (一)被上訴人於92年8 月19日凌晨零時許，駕駛８Ｊ─9635號自
    用小客車，沿高雄縣路竹鄉○○路，由南向北行駛，行經最
    高時速限制60公里且設有閃光燈號誌之中山路與中正路交岔
    路口時，適逢王宣雅亦騎ＷＡＪ─999 號輕型機車，沿中正
    路由東往西行經該路口，逕行穿越上開交岔路口，致被上訴
    人所駕之自用小客車右前方，撞到王宣雅所騎機車，王宣雅
    經送醫後，於92年8 月24日死亡。王宣雅與被上訴人均有過
    失。
  (二)王宣雅為無照駕駛，其致死創傷為頭部外傷。
  (三)上訴人甲○○因王宣雅死亡而支出殯葬費30萬元。
  (四)王宣雅對上訴人甲○○、丙○○負有法定扶養義務，甲○○
    所受扶養費損害金額為48萬0,639 元、丙○○所受扶養費損
    害金額為52萬5,887元。
  (五)對原法院認定上訴人甲○○、丙○○精神慰藉金各300 萬元
    不爭執。
  (六)上訴人請求被上訴人賠償之金額，同意扣除強制責任保險金
    各70萬元。
五、本件兩造所爭執之處，應在於；(一)王宣雅與被上訴人就本件
    車禍過失責任比例為何？(二)上訴人得請求被上訴人賠償之金
    額為多少？茲分述如下：
  (一)王宣雅與被上訴人就本件車禍過失責任比例為何？
  1.本件車禍，王宣雅與被上訴人乙○○均有過失，為兩造所不
    爭執。本件車禍發生原因經台灣省車輛行車事故覆議鑑定委
    員會鑑定結果，認「一、王宣雅無照駕駛輕機車，行經閃紅
    號誌交岔路口，支線道車未暫停讓幹線道先行，為肇事主因
    。二、乙○○駕駛自小客車，行經閃黃號誌交岔路口，未減
    速反超速行駛且未注意車前狀，為肇事次因。」等語，有台
    灣省車輛行車事故覆議鑑定委員會93年4 月13日府覆議字第
    9310168 號函一份附本院調來高雄地院92年交易字第304 號
    交通事件案卷可稽。
  2.王宣雅為無照駕駛，為兩造所不爭。上訴人雖主張：上開鑑
    定意見，將王宣雅無照駕駛列入肇事主因之評價範圍內，顯
    屬不當，因駕照之有無與事故之發生並不具相當因果關係，
    乃屬行政罰之範圍自不能列入與有過失比例斟酌云云。經查
    ，駕駛執照之有無，雖與車禍事故之發生並不具相當因果關
    係，惟本件車禍之發生係因王宣雅應注意行經閃紅號誌交岔
    路口，支線道車未暫停讓幹線道先行，為肇事之主因，並非
    因王宣雅單獨無駕駛執照而論其過失責任，參以道路交通管
    理處罰條例第86條：「汽車駕駛人無駕駛執照，．．．，因
    而致人死亡，依法應負刑事責任者，加重其刑至二分之一。
    」規定觀之，無照駕駛即可加重刑責，因此，台灣省車輛行
    車事故覆議鑑定委員會將王宣雅無照駕駛列入過失責任之評
    量中，並無不合。上訴人上開主張，尚無可採。
  3.又王宣雅於車禍發生時未載安全帽（參湖內分局警卷所附92
    年8 月19日表格），王宣雅確因本件車禍致受有頭部外傷併
    蜘蛛網膜下腔出血、硬膜下出血、左腦室積血、腦挫傷出血
    、左側鎖骨骨折、頭皮撕裂傷及兩側耳道出血等傷害，有高
    雄醫學大學附設中和紀念醫院疑非病死病歷摘要報告表一紙
    附上開警卷可稽，而王宣雅致死創傷為頭部外傷（參92交易
    字30 4號卷內所附之高雄地方法院檢察署92年相字第1438號
    鑑定驗斷書），足認王宣雅未戴安全帽確係造成頭部受傷致
    死的原因。
  4.本院綜合上開王宣雅及被上訴人本件車禍過失情節研判，認
    王宣雅過失情節較被上訴人為重，王宣雅應負75% 過失責任
    ，被上訴人應負25% 過失責任。上訴人主張王宣雅過失責任
    僅為60%云云，並不可採。
  (二)上訴人得請求被上訴人賠償之金額為多少？
  1.上訴人甲○○部分：支出殯葬費30萬元、扶養費損害金額48
    萬0,639 元、精神慰藉金300 萬元，合計378 萬0,639 元。
    被上訴人應負25% 過失責任，並於扣除強制責任保險金70萬
    元後，上訴人甲○○得請求被上訴人賠償金額為24萬5,160
    元（3,780,639 ×25%－700,000=245,160）。
  2.上訴人丙○○部分：扶養費損害金額52萬5,887 元、精神慰
    藉金300 萬元，合計352 萬5,887 元。被上訴人應負25% 過
    失責任，並於扣除強制責任保險金70萬元後，上訴人丙○○
    得請求被上訴人賠償金額為18萬1,472 元（3,525,887 ×25
    % －700,000=181,472）。
六、綜上所述，原審判命被上訴人給付上訴人甲○○24萬5,160
    元、給付上訴人丙○○18萬1,472 元，及均自92年11月14日
    （起訴狀繕本送達之翌日）起至清償日止，按年息5%計算之
    利息，而駁回上訴人逾此部分之請求，經核並無不合。上訴
    人主張被上訴人應再給付上訴人甲○○56萬7,096 元、再給
    付上訴人陳秀52萬8, 882元及其利息，而指摘原判決此部
    分為其敗訴部分為不當，求予廢棄改判，為無理由，應予駁
    回。
七、據上論結，本件上訴為無理由，依民事訴訟法第449 條第1
    項、第78條、第85條第1 項前段、第463 條、第385 絛第1
    項前段，判決如主文。
中　　華　　民　　國　　94　　年　　7 　　月　　27　　日
                              民事第五庭
                                  審判長法官　　蔡明宛
                                  法      官    黃科瑜
                                  法      官    曾錦昌
以上正本證明與原本無異。
本件不得上訴。
中　　華　　民　　國　　94　　年　　7 　　月　　27　　日
                                 　書　記　官　 王婉蓉
